【裁判字號】    98,上易,349
【裁判日期】    980615
【裁判案由】    賭博
【裁判全文】
臺灣高等法院高雄分院刑事判決         98年度上易字第349號
    上  訴  人  臺灣高雄地方法院檢察署檢察官
    被      告  甲○○
上列上訴人因被告賭博案件，不服臺灣高雄地方法院98年度易字
第93號中華民國98年4 月10日第一審判決（起訴案號：臺灣高雄
地方法院檢察署97年度偵字第11788 號），提起上訴，本院判決
如下：
    主  文
上訴駁回。
    理  由
一、公訴意旨略以：被告甲○○與綽號「阿山」者（年籍不詳）
    意圖營利，基於聚眾賭博之犯意聯絡，由阿山於民國97年4
    月初起，向高文雀（未據起訴）借用高雄縣大樹鄉○○路11
    6 之39號後方鐵皮屋，為公眾得出入之場所，被告甲○○負
    責把風，以天九牌為賭具，並以交通車接送賭客至上開地點
    ，由渠等當莊家與葉福全及鄭錦秀等人賭博財物，嗣於97年
    4 月18日凌晨0 時20分許，為警員丙○○及丁○○等人當場
    查獲，並扣得未拆封天九牌1 副、已拆封天九牌42張、骰子
    37顆及無線電3 支等物。因認被告甲○○涉犯刑法第268 條
    之意圖營利聚眾賭博罪、同法第266 條第1 項之普通賭博罪
    嫌云云。
二、按犯罪事實應依證據認定之，無證據不得認定犯罪事實。不
    能證明被告犯罪者，應諭知無罪之判決。刑事訴訟法第154
    條第2 項、第301 條第1 項，分別定有明文。次按認定不利
    於被告之事實，須依積極證據，苟積極證據不足為不利於被
    告事實之認定時，即應為有利於被告之認定，更不必有何有
    利之證據；又事實之認定，應憑證據，如未能發現相當證據
    ，或證據不足以證明，自不能以推測或擬制之方法，以為裁
    判基礎。而所謂認定犯罪事實之積極證據，係指適合於被告
    犯罪事實認定之積極證據而言，雖不以直接證據為限，間接
    證據亦包括在內；然而無論直接或間接證據，其為訴訟上之
    證明，須於通常一般之人均不致有所懷疑，而得確信其為真
    實之程度者，始得據為有罪之認定，倘其證明尚未達到此一
    程度，而有合理之懷疑存在時，致使無從形成有罪之確信，
    根據「罪證有疑，利於被告」之證據法則，即不得遽為不利
    被告之認定（最高法院29年上字第3105號、30年上字第816
    號、40年臺上字第86號、76年臺上字第4986號判例參照）。
三、公訴人認被告甲○○涉犯刑法第268 條之圖利聚眾賭博、同
    法第266 條之普通賭博等罪嫌，無非係以：據查獲員警丙○○證稱，警方接獲情資後便自97年4 月17日晚上7 時許，由
    賭場正對面山上往賭場方向攝影，發現有車子抵達該處時，
    會先將大燈關掉再打開作為訊號，由兩名把風人員負責以遙
    控器打開賭場鐵門。透過鐵門打開後的光線，確認把風人員
    所在位置與警方進入現場後發現被告所站位置相符等語。又
    依證人高文雀、葉福全之證述，足認查獲該處確係賭博場所
    ，此外，現場並扣得骰子、天九牌等賭具為其論據。
四、本判決所引用之證據資料（詳後引證據），其中傳聞證據部
    分，縱無刑事訴訟法第159 條之1 至第159 條之4 或其他規
    定之傳聞證據例外情形，亦因被告甲○○、檢察官或同意可
    作為證據使用，或未聲明異議，依刑事訴訟法第159 條之5
    條第1 項、第2 項之規定，本院審酌該證據作成之情況，認
    為適當，應得為證據，先予敘明。
五、訊據被告甲○○堅決否認有圖利聚眾賭博及普通賭博犯行，
    辯稱：97年4 月17日我在民權公園下棋，後來綽號大鏡的郭
    姓友人約我一同前往查獲現場求明牌、看賭博，我與「大鏡
    」一起從仁武國道10號匝道下方搭乘交通車抵達現場，惟因
    抵達時賭場已散場，所以我並未參與賭博。後來我與「大鏡
    」在現場車棚內等待賭場的交通車時，聽到其他的賭客喊慘
    了，我與「大鏡」便拔腿就跑，我並沒有在賭場擔任把風人
    員等語。
六、經查：
  (一)有關起訴刑法第268 條圖利聚眾賭博罪部分：
  1.高雄縣大樹鄉○○路116 之39號後方之鐵皮屋為高文雀提供
    予姓名年籍不詳、綽號「阿山」之人經營職業賭場等情，分
    別經證人高文雀、賭客葉福全證述明確，警方並在現場扣得
    骰子、天九牌、號碼夾等賭具及賭資等物，有高雄縣政府警
    察局扣押筆錄、扣押物品目錄表在卷可考。又警方攻堅時，
    被告正站在大門附近之車棚處，為被告所坦認不諱，核與證
    人丙○○證述現場相對位置大致相符，並標示位置於高文雀
    繪製之現場圖上（以上分別見警卷第4 頁至第7 頁、第47頁
    至第50頁、第83頁至第84頁；偵查卷第28頁、第78頁至第79
    頁、第83頁），上開事實均先予以認定。
  2.公訴意旨認被告擔任賭場把風人員，主要依據為查獲員警丙○○當日在場外埋伏觀察所得，「把風人員所處之位置」與
    「攻堅時見被告所站之位置」相符。惟依證人丙○○當日在
    場外之觀察，賭場設置之把風人員，在接駁賭客的交通車到
    達現場時，須負責以遙控器打開賭場鐵門，已據證人丙○○
    於原審審理中證述明確（見原審易字卷第28頁）；惟其亦證
    稱：「因監視的距離很遠，無法看清楚把風人員是否為被告
    」，並稱：「攻堅進入現場時，並未見被告手上有拿遙控器
    ，被告見到我進來，喊一聲慘了就跑走了，是因在我追趕中
    ，被告的腳被鐵線插到，才順利緝獲。」等語（見原審易字
    卷第26頁、第28頁、第31頁），則被告未持遙控器管制進出
    ，警方在現場復未扣得何遙控器，有扣押筆錄、扣押物品目
    錄表附卷可證（見警卷第4 頁至第7 頁），顯與證人丙○○
    在外埋伏觀察賭場把風人員的動向不合，況被告在見警方攻
    堅時，亦未有積極通知或警示賭場人員逃逸的動作，與一般
    僱請把風人員即意在犯罪遭發覺時，能獲得把風人員之警示
    而逃避查緝之情形有異，證人丙○○復未親見被告有何把風
    之動作，被告是否即為員警埋伏觀察所見之把風人員，甚有
    可疑之處。
  3.警方於97年4 月18日凌晨零時20分許進入現場取締，現場查
    獲之人中，證人林素英證稱：警方前往現場時，我在鐵棚屋
    外的路燈下坐著等語；證人李柏誼則證稱：我是在大門廣場
    被警方帶回來的等語；證人張玉英證稱：警方前來取締時，
    我當時坐在屋外椅子上等語；證人葉福全證稱：警方到現場
    取締賭博時，我在賭場旁邊約10公尺的地方等待車子等語（
    分別見警卷第1 頁、第17頁、第31頁、第42頁、第83頁），
    可見人潮除聚集在聚賭之鐵皮屋內，亦有零星散佈於屋外，
    佐以被告辯稱：因欲搭車返家，所以在車棚內等候交通車等
    語，兼衡現場之狀況、時序已進入深夜等情觀之，被告與部
    分人群隨意散布於屋外候車返家，均未見有何與情理不符之
    處，是自不得僅據被告於警方查緝當時係站在大門附近的車
    棚處，逕認被告係擔任賭場把風之工作。
  4.又原審依被告之聲請傳喚乙○○到庭作證，證人乙○○於原
    審98年3 月30日審理時結證稱：97年4 月17日我與被告在民
    權公園下棋時，聽說查獲現場有人賭博、有人求明牌，我們
    當時就決定要去看看。當天晚上我就載被告到仁武鄉○○號○○道那裡下車，等交通車來載我們，抵達賭場發現，大家已
    經拜拜完，也沒有人賭博，我們就到外面的庭院準備要搭車
    ，警方進入現場查緝時，我和被告正在聊天。我稱被告為「
    小鏡」、被告則稱我為「大鏡」等語（見原審易字卷第20頁
    至第23頁），核與證人乙○○於警詢時證稱：警方查獲的人
    中，我只認識一名綽號叫「眼鏡」的中年男子（見警卷第72
    頁），及被告歷經警、偵程序一致之陳稱，與綽號「大鏡」
    的男子一同前往賭場之情形、其等行經之路線、轉乘之交通
    工具及遭警方取締之經過均相互吻合。證人丙○○於原審審
    理中雖證稱：我負責攻堅時，見一名男子坐在小貨車的後車
    斗，被告在外面抽煙，見到我就跑，該名男子跑在前面，被
    告跑在後面，因被告踢到鐵線受傷了，我上前逮捕後交給同
    事集中管理，再折返去追前面那名男子，但他跳入大圳，大
    圳內的水相當深，我就沒辦法再追他了，因為跟被告在一起
    的人我沒有追到，所以判斷乙○○並不是當時跟被告在一起
    的人等語（見原審易字卷第26頁至第27頁），惟本院審酌警
    方取締當時已近深夜、現場光線不佳，且賭場庭院散布著希
    希落落的人群，業經認定如前，人群見警方取締時紛紛四散
    逃逸，故員警丙○○在先後追趕被告及跳落大圳的男子，因
    而忽略證人乙○○亦在被告身邊，亦非無可能，是尚不得據
    證人丙○○之證詞，即認被告辯解不可採信。另參以警方自
    現場緝獲之人均無人指認被告係賭場之把風人員，警方在查
    緝前勘查現場的過程中，亦未見被告在場，均據證人丙○○
    於原審證述明確（見原審易字卷第28頁、第31頁），堪認被
    告與該賭場並無何密切之連結關係，被告辯稱僅偶與友人乙○○一同前往上開賭場看人賭博及求明牌等語，應可採信。
  (二)有關起訴刑法第266 條普通賭博罪部分：
  1.按刑法第266 條第1 項前段之普通賭博罪，係以行為人「在
    公共場所或公眾得出入之場所賭博財物」為要件，且本罪亦
    無預備犯之處罰規定。換言之，僅以行為人已開始實現「賭
    博財物」之構成要件時，始足當之。行為人縱有賭博之犯意
    ，惟若其尚未實際開始參與賭博行為，而僅止於預備賭博之
    階段，亦不能以本罪名相繩。
  2.被告固不否認欲前往該處賭博，惟辯稱：到達現場時係晚上
    11時許，賭博已結束，所以並未參與賭博等語，且證人乙○○於原審98年3 月30日審理時亦結證稱：與被告到現場後，
    沒有參與賭博等語（見原審易字卷第24頁至第25頁）相符，
    參以警方查獲被告之地點為聚賭之鐵皮屋外，在被告身上未
    扣得何可疑之賭資，檢察官復未舉證證明被告確有參與賭博
    行為，應認被告被訴普通賭博罪嫌尚屬不能證明。
  (三)綜上所述，本件公訴人所舉事證，均不足使本院形成被告有
    為聲請簡易判決處刑意旨所指圖利聚眾賭博及普通賭博犯行
    之確切心證。此外，復查無其他積極證據，足以證明被告涉
    有何犯罪。揆諸前開說明，自應為被告甲○○無罪之諭知。
七、原審因而以不能證明被告甲○○犯圖利聚眾賭博罪及普通賭
    博罪，而為被告甲○○無罪之諭知，經核並無違誤；檢察官
    上訴意旨，以被告雖否認犯行，然就本件負責在現場執行查
    緝的員警，尤其警員姚銘宏在審判中到庭所為證述可以佐證
    ，其本人前往現場，並確實長時間從晚上七點開始跟監，直
    到晚上11點到12點間執行，監控時間長達五個小時，對於本
    件賭場門口固定設有專人負責把風，並在判斷載運賭客之來
    車確實依相互約定之燈號閃礫後，由把風人員負責開啟現場
    電鐵門，此把風人員係長時間守候在大門入口處，並非任何
    人偶然在場順手為載運賭客之來車開電鐵門。又以負責執行
    查緝攻堅之警員姚銘宏在法院時所為證述係稱是在賭場門口
    相關的位置查獲被告甲○○，被告甲○○於查緝當時所在之
    位置，則係監控人員一直判斷認為是在現場負責把風人員的
    位置上，查獲到被告甲○○，應認現場負責執行查緝員警在
    長時間觀察下所為的判斷，可資佐認被告甲○○確為賭場負
    責把風之人無誤。至於被告甲○○在審判中一再誤導法院伊
    在賭場門外時，當時係與諸多賭客同時在賭場外等候搭車云
    云，此顯與警員上前查緝當時之具體情形不符，亦有警員姚
    銘宏到庭證述可參，當時只有被告甲○○與另名在車內之人
    係在賭場門外，是在員警大規模進行查緝後，才將賭場內之
    其他人員亦予集中監控後，才有多數賭客等併同在賭場門外
    ，並非如被告甲○○所辯者甚明。此外，本件被告甲○○雖
    另辯稱伊到場後就沒有賭博之情事，惟本件確有賭客葉福全
    在現場賭輸了2 千元，足證現場確實有從事賭博的行為，是
    本件被告既有負責為賭場把風之行為，加以現場確實有賭博
    的情事，是應認本件被告確實是與綽號阿山之人共同營利，
    聚眾賭博的犯意聯絡存在，本件原審法院判決雖以積極證據
    不足，據以認定被告甲○○無罪，容有未妥等為由，指摘原
    判決不當云云。然查：(一)警員姚銘宏雖證稱：在賭場門口相
    關的位置查獲被告甲○○，被告甲○○於查緝當時所在之位
    置，則係監控人員一直判斷認為是在現場負責把風人員的位
    置上，查獲到被告甲○○，應認現場負責執行查緝員警在長
    時間觀察下所為的判斷，可資佐認被告甲○○確為賭場負責
    把風之人無誤等語，但亦證稱：賭場設置之把風人員，在接
    駁賭客的交通車到達現場時，須負責以遙控器打開賭場鐵門
    ；因監視的距離很遠，無法看清楚把風人員是否為被告，攻
    堅進入現場時，並未見被告手上有拿遙控器，被告見到我進
    來，喊一聲慘了就跑走了，是因在我追趕中，被告的腳被鐵
    線插到，才順利緝獲等語，但被告並未持遙控器管制進出，
    警方在現場復未扣得何遙控器，有扣押筆錄、扣押物品目錄
    表附卷可證（見警卷第4 頁至第7 頁），顯與證人丙○○在
    外埋伏觀察賭場把風人員的動向不合，可見被告並非負責把
    風之人員甚明。(二)本件雖有賭客葉福全在現場賭輸了2 千元
    等情，但證人葉福全亦證稱：我當天玩了約半個多小時，輸
    了2,000 元，警方到達現場前已經賭完，我在賭場旁約10公
    尺處等車子等語（見警卷第83頁、偵查卷第79頁），可見警
    方到達案發現場時，賭博已結束，故被告辯稱：我到達現場
    時係晚上11時許，賭博已結束，所以並未參與賭博，我在賭
    場門外時，當時係與諸多賭客同時在賭場外等候搭車等語相
    符，並無矛盾，亦無誤導法院之處。綜上所述，足見檢察官
    上訴，為無理由，應予駁回。
據上論斷，應依刑事訴訟法第368條，判決如主文。
本案經檢察官陳建年到庭執行職務。
中    華    民    國    98    年    6     月    15    日
                  刑事第二庭    審判長法  官  林正雄
                                      法  官  陳啟造
                                      法  官  黃壽燕
以上正本證明與原本無異。
不得上訴。
中    華    民    國    98    年    6     月    15    日
                                      書記官  梁雅華


司法院資訊處製作；財團法人民間司法改革基金會備份。
